【裁判字號】    90,交易,23
【裁判日期】    900227
【裁判案由】    過失致死
【裁判全文】
臺灣雲林地方法院刑事判決
    公  訴  人  臺灣雲林地方法院檢察署檢察官
    被      告  丙○○
右列被告因過失致死案件，經檢察官提起公訴（九十年度偵字第一九五號），本院判
決如左：
    主  文
丙○○因過失致人於死，處有期徒刑陸月，如易科罰金，以參佰元折算壹日。緩刑參
年。
    事  實
一、丙○○於民國八十九年十二月十八日下午三時許起，在雲林縣臺西鄉五鄉村其友
    人住處飲用啤酒三、四瓶後（公共危險罪部分由檢察官另案偵辦），已達酒醉狀
    態，竟仍於同日下午五時十分許，駕駛車號ＯＧ─八三○九號自小客車，沿雲一
    五八線公路，由臺西鄉五鄉村往東勢鄉（即西向東）方向行駛，於同日下午五時
    二十分許，途經雲林縣東勢鄉○○村○○路與雲一五八線公路交岔路口時，原應
    注意汽車駕駛人飲酒後其吐氣所含酒精成份超過每公升○．二五毫克以上者，不
    得駕車；並應注意車前狀況，隨時採取必要之安全措施；又汽車行駛至交岔路口
    ，其行進應遵守燈光號誌之指示，而行經閃光黃燈交岔路口時，閃光黃燈表示「
    警告」，車輛應減速接近，注意安全，小心通過，且依當時天候為晴天、日間有
    自然光線、處三岔路口、路面乾燥、無缺陷及無障礙物、視距良好、和平路路口
    設有紅色閃光燈、雲一五八線公路路口設有黃色閃光燈等客觀環境判，亦無不能
    注意之情事。詎丙○○竟疏未注意上揭規定，小心駕駛，仍於酒後駕車，並於行
    經上開地點時，未減速慢行，猶貿然以時速約六十公里之速度行駛，適有黃玉英
    騎乘ＮＴＳ－五三八號重機車，沿和平路由北往南方向駛來，亦疏未注意其應先
    停於交岔路口前，讓幹道車優先通行後，方得續行，即驟然穿越該交岔路口，左
    轉往東勢方向行駛，丙○○見狀已不及煞閃，致其車頭右前方之保險桿處撞上黃
    玉英機車之後方，黃玉英遭撞後滾上ＯＧ─八三○九號自小客車引擎蓋及擋風玻
    璃，造成黃玉英受有頭部外傷，引發顱內出血，經送醫急救仍不治死亡。丙○○
    於肇事後隨即以電話報警，並向至現場處理之警員自首肇事並接受裁判。嗣經警
    方於同日晚上六時二十分許，以酒精濃度測定器對丙○○施以酒精濃度測定，測
    得其呼氣所含酒精濃度為每公升○．七二毫克。
二、案經被害人黃玉英之配偶丁○○訴由雲林縣警察局臺西分局報請臺灣雲林地方法
    院檢察署檢察官偵查及該署檢察官據報相驗後自動簽分偵查起訴。
    理  由
一、訊據被告丙○○，對於右揭時、地酒醉駕車，未減速慢行，仍以時速約六十公里
    之速度行駛，及未注意車前狀況，而不慎肇事，造成被害人黃玉英死亡，經警測
    得呼氣酒精濃度為每公升○．七二毫克等情不諱，核與被害人黃玉英之配偶丁○
    ○及證人乙○○證述之情節相符。復有酒精濃度測試報告單、道路交通事故調查
    報告表、刑法第一百八十五條之三案件測試觀察紀錄表各一份及現場照片二十幀
    附卷可參。而被害人黃玉英確因本件車禍受有頭部外傷，引發顱內出血而不治死
    亡，亦經檢察官督同檢驗員相驗屬實，並製有相驗屍體證明書、驗斷書及勘驗筆
    錄各一份附於相驗卷足憑。
二、按汽車駕駛人飲酒後其吐氣所含酒精成份超過每公升○．二五毫克以上者，不得
    駕車；汽車行駛時，駕駛人應注意車前狀況，並隨時採取必要之安全措施；又汽
    車行駛至交岔路口，其行進應遵守燈光號誌之指示，而行經閃光黃燈交岔路口時
    ，閃光黃燈表示「警告」，車輛應減速接近，注意安全，小心通過，道路交通安
    全規則第一百十四條第二款、第九十四條第三項、第九十條及道路交通標誌標線
    號誌設置規則第二百十一條第一項第一款分別定有明文。本件被告駕駛汽車途經
    肇事地點時，自應注意上述道路交通安全規則等規定，小心駕駛，且依當時天候
    為晴天、日間有自然光線、處三岔路口、路面乾燥、無缺陷及無障礙物、視距良
    好及號誌正常作用等客觀環境判，又非不能注意，竟疏未注意，仍於酒後駕車，
    未減速慢行，而以時速約六十公里之速度行駛，以致肇事，其過失至為明顯。雖
    被害人黃玉英駕駛機車，行經上開路口，疏未注意其應先停於交岔路口前，讓幹
    道車優先通行後，方得續行，即驟然穿越該交岔路口，亦屬有過失，惟仍無從解
    免被告過失之責。被害人黃玉英確因本件車禍死亡，被告上開過失行為與被害人
    之死亡結果間，具有相當因果關係。本件被告事證明確，其過失致死犯行洵堪認
    定。
二、核被告丙○○所為，係犯刑法第二百七十六條第一項之過失致人於死罪。被告因
    酒醉駕車致人死亡，而應負本件刑事責任，自應依道路交通管理處罰條例第八十
    六條第一項之規定，加重其刑。惟被告肇事後，於未經偵查犯罪機關發覺前，即
    向警方以電話報案，並向前往處理之警員坦承肇事，而接受偵訊，業經證人即至
    現場處理之警員乙○○到庭結證屬實，復有雲林縣警察局臺西分局東勢分駐所變
    死案件初步調查報告表在卷，符合自首之要件，應依刑法六十二條前段規定，減
    輕其刑，並先加後減之。爰審酌被告過失程度固非輕微，惟並無不良素行，及其
    飲酒多寡、酒醉程度、所造成之損害，及被害人騎車穿越道路時，未注意左右來
    車，亦有過失，暨被告已與被害人家屬達成民事和解，賠償新臺幣三百五十二萬
    元（參照卷附之和解書），並坦承犯行，態度尚佳等一切情狀，量處如主文所示
    之刑，以資懲儆。次按刑法第四十一條：「犯最重本刑為三年以下有期徒刑以下
    之刑之罪，而受六月以下有期徒刑或拘役之宣告，因身體、教育、職業或家庭關
    係，執行顯有困難者，得以一元以上三元以下折算一日，易科罰金」，已於九十
    年一月十日經總統公布修正為第四十一條第一項前段：「犯最重本刑為五年以下
    有期徒刑以下之刑之罪，而受六月以下有期徒刑或拘役之宣告，因身體、教育、
    職業或家庭關係或其他正當事由，執行顯有困難者，得以一元以上三元以下折算
    一日，易科罰金」，於同年月十二日生效。本件被告犯罪日期在前述法律修正前
    ，犯罪後法律已有變更，依刑法第二條第一項前段，應適用裁判時之刑法第四十
    一條第一項前段規定併予諭知易科罰金之折算標準。末查被告前未曾受有期徒刑
    以上刑之宣告，有台灣雲林地方法院檢察署刑案資料查註紀錄表及台灣高等法院
    被告全國前案紀錄表各一份在卷可參，其偶因過失罹犯本件之罪，犯後已深知悔
    悟，經受本件罪刑宣告之教訓後，當益知警惕而無再犯之虞，本院因認所宣告之
    刑，以暫不執行為適當，爰併宣告緩刑三年，以啟自新。
據上論斷，應依刑事訴訟法第二百九十九條第一項前段，道路交通管理處罰條例第八
十六條第一項，刑法第二條第一項前段、第二百七十六條第一項、第四十一條第一項
前段、第六十二條前段、第七十四條第一款，罰金罰鍰提高標準條例第一條前段、第
二條，判決如主文。
本案經檢察官甲○○到庭執行職務。
中      華      民      國      九十      年      二    月    二十七    日
                                        臺灣雲林地方法院刑事第一庭
                                            法  官  廖  國  勝
右正本證明與原本無異。
如不服本判決，應於判決送達後十日內向本院提出上訴狀( 應附繕本 )。
                    書記官  顏  錦  清
中      華      民      國      九十      年      二    月    二十七    日
附錄本案論罪科刑法條全文：
刑法第二百七十六條
因過失致人於死者，處二年以下有期徒刑、拘役或二千元以下罰金。
從事業務之人，因業務上之過失犯前項之罪者，處五年以下有期徒刑或拘役，得
併科三千元以下罰金。


司法院資訊處製作；財團法人民間司法改革基金會備份。
